臺灣臺中地方法院刑事判決　　　　　　　100年度易字第374號
公　訴　人　臺灣臺中地方法院檢察署檢察官
被　　　告　蔡譯樟
上列被告因家庭暴力防治法之傷害案件，經檢察官提起公訴（
99年度偵字第26956號），本院判決如下：
    主    文
蔡譯樟傷害人之身體，處拘役拾日，如易科罰金，以新臺幣壹
仟元折算壹日。
      犯罪事實
一、蔡譯樟與方文春係夫妻關係，2人屬家庭暴力防治法第3條第
    1款所定之家庭成員關係。緣於民國99年8月31日21時30分許
    ，在臺中市○○區○○路654巷10之2號住處前，方文春因不
    滿蔡譯樟騎乘機車返家後，隨即又再駕駛自小客車欲離去，
    遂進入該自小客車後座質問蔡譯樟欲至何處，雙方因此發生
    爭執。詎蔡譯樟見方文春拒不下車，竟基於傷害他人身體之
    犯意，由駕駛座下車，打開後座車門，以拉扯方文春頭髮之
    方式，將方文春強拉下車，致方文春因而跌倒在地，受有頭
    部瘀腫及兩上肢、肘部與兩膝挫傷、擦傷等傷害。
二、案經方文春訴由臺中市警察局豐原分局移送臺灣臺中地方法
    院檢察署檢察官偵查起訴。
      理 由
一、證據能力部分：
（一）按被告以外之人於審判外之言詞或書面陳述，除法律有規
      定者外，不得作為證據，刑事訴訟法第159條第1項定有明
      文。次按醫師執行醫療業務時，不論患者是因病尋求診療
      ，或因特殊目的而就醫，醫師於診療過程中，應依醫師法
      之規定，製作病歷，此一病歷之製作，均屬醫師於醫療業
      務過程中所須製作之紀錄文書，而且每一醫療行為均屬可
      分，因其接續之看診行為而構成醫療業務行為，其中縱有
      因訴訟目的，例如被毆傷而尋求醫師之治療，對醫師而言
      ，仍屬其醫療業務行為之一部分，仍應依法製作病歷，則
      該病歷仍屬業務上所製作之紀錄文書，與通常之醫療行為
      所製作之病歷無殊，自屬刑事訴訟法第159條之4第2款所
      稱從事業務之人於業務上所須製作之紀錄文書，而診斷證
      明書係依病歷所轉錄之證明文書，自仍屬本條項之證明文
      書(最高法院97年度台上字第666號判決可資參照)。是卷
      附之行政院衛生署豐原醫院診斷證明書1紙，即屬醫師為
      執行醫療業務行為所製作之證明文書及紀錄文書，依刑事
      訴訟法第159條之4第2款之規定，應合於傳聞例外而具有
      證據能力。
（二）再按被告以外之人於審判外之陳述，雖不符刑事訴訟法第
      159條之1至159條之4之規定，而經當事人於審判程序同意
      作為證據，法院審酌該言詞陳述或書面陳述作成時之情況
      ，認為適當者，亦得為證據；當事人、代理人或辯護人於
      法院調查證據時，知有刑事訴訟法第159條第1項不得為證
      據之情形，而未於言詞辯論終結前聲明異議者，視為有前
      項之同意，同法第159條之5亦定有明文。考其立法意旨在
      於傳聞證據未經當事人之反對詰問予以核實，原則上先予
      排除；惟若當事人已放棄反對詰問權，於審判程序中表明
      同意該等傳聞證據可作為證據；或於言詞辯論終結前未聲
      明異議，基於尊重當事人對傳聞證據之處分權，及證據資
      料愈豐富，愈有助於真實發見之理念，且強化言詞辯論主
      義，使訴訟程序得以順暢進行，上開傳聞證據亦均具有證
      據能力。查本件以下所引之被告以外之人於審判外所為之
      陳述，業經本院審理時予以提示並告以要旨，均經檢察官
      及被告表示意見，當事人已知該等陳述乃傳聞證據，均未
      於言詞辯論終結前對該等證據內容異議，依上開規定，本
      院審酌該等證據作成時，並無人情施壓或干擾，亦無不當
      取供之情形，認為以之作為本案之證據亦屬適當，是該等
      證據自均具有證據能力，先予敘明。
二、認定本件犯罪事實所憑之證據及理由
    訊據被告固坦承與告訴人係夫妻關係，且於上開時、地，因
    告訴人進入被告所駕駛之自小客車後座質問被告欲離去至何
    處，告訴人並拒不下車，雙方因此發生爭執等情不諱，惟矢
    口否認有何傷害之犯行，辯稱：當時伊係將前往執行公務，
    為告訴人所阻擋，伊乃請告訴人下車，並無拉扯告訴人頭髮
    ，或強拉告訴人下車之情事，伊並無傷害告訴人之行為云云
    。然查：
（一）上開事實，業據告訴人於警詢及偵查中指訴明確（見警卷
      第8至10頁警詢筆錄及偵卷第7至8頁偵訊筆錄），並有行
      政院衛生署豐原醫院診斷證明書1紙在卷可按（附於警卷
      第12頁）。被告雖矢口否認有傷害告訴人之故意及行為，
      然告訴人於案發後旋即至醫院就診，經接受診療結果，確
      受有頭部瘀腫及兩上肢、肘部與兩膝挫傷、擦傷等傷害，
      此有告訴人所提出之上開診斷證明書足憑；而告訴人上開
      驗傷時間與告訴人所證述被告為前揭傷害行為之時間極為
      相近，且上開驗傷結果亦與告訴人指述被告傷害之情節所
      可能造成之傷勢及部位相符，堪認告訴人上開指述並非無
      稽；另參以被告於警詢中亦供承：「99年8月31日21時許
      ，我要至豐原肉品廠開會，我就拿著講習教材到停車場開
      車準備前往，這時我太太剛好下樓發現我要開車出門，她
      就隨即打開我的右前車門拿起我要開會的教材，我就告訴
      她那是我要開會的東西妳不要拿，她隨即就打開我的右後
      車門坐上車，我先請求她下車，但她不予理會，當時我趕
      著要開會，所以我就下車打開右後車門把她強拖下車，當
      時她就跌坐在地，她起身後就從我背部毆打我一拳，我趕
      著要去開會又把她推開，我趕著要去開會又把她推開，這
      時她又跌坐在地，我同時跟她講要吵架等我開會完再回家
      吵。」等語（見警卷第5頁警詢筆錄）；復於偵訊中陳稱
      ：「那天我沒有打她，那天晚上我是因公出差要去開會，
      我要開車出門，她就將車門打開翻我的東西，我叫她不要
      翻，她就坐到後座，我請她下車，她不願意，我只好把她
      拖下車；我不太記得有拉她頭髮，反正我那時很生氣，就
      趕快將她拉下來，因為我趕著要去開會...我沒有打她，
      我承認只有將她拉下車而已。」等語（見偵卷第8頁偵訊
      筆錄），益徵告訴人上開指述確屬有據，洵堪採信。雖被
      告於本院審理時辯稱其於警、偵訊中所言係因太過緊張而
      為錯誤陳述云云，然依被告所自承其為大學畢業，現擔任
      公職等學識經歷觀諸，實難認被告會因緊張而遽為不實且
      不利於己之陳述，被告於本院審理時翻異其詞所辯，顯難
      採信。從而，被告確有於上開時、地，強拉告訴人下車，
      致其跌落在地，而受有上開傷害之行為，應堪認定。
（二）按刑法上之傷害罪並無關於犯罪手法之限制，只需行為人
      主觀上具備傷害他人身體之認知與意欲，客觀上形諸於外
      之行為舉止亦足以造成他人傷害之結果，即難謂與傷害罪
      之構成要件不符。查依被告之學識經歷，其主觀上當可認
      知以拉扯告訴人頭髮之方式，將告訴人強拉下車，過程中
      極可能因所施力道、身體重心因慣性原理或受力偏移、或
      拉扯過程中反抗掙脫等因素，使對方因此受有傷害，然被
      告於亟欲令告訴人下車之際，仍拉扯告訴人頭髮，強拉其
      下車，致告訴人因而跌倒在地，依上開說明，堪認被告確
      有傷害告訴人之故意及行為無訛。
（三）綜上所述，本件事證已臻明確，被告所辯乃臨訟卸責之詞
      ，無可採信，被告上開傷害犯行洵堪認定，應予依法論科
      。
三、論罪科刑
（一）按家庭暴力防治法所稱家庭暴力者，謂家庭成員間實施身
      體或精神上不法侵害之行為；又所稱家庭暴力罪者，謂家
      庭成員間故意實施家庭暴力行為而成立其他法律所規定之
      犯罪，家庭暴力防治法第2條第1項、第2項定有明文。本
      件被告與告訴人係夫妻關係，業據告訴人及被告陳明在卷
      ，其2人間係屬家庭暴力防治法第3條第1款所定之家庭成
      員關係。核被告所為，係犯刑法第277條第1項之傷害罪，
      屬家庭暴力防治法第2條第2款之家庭暴力罪，因家庭暴力
      防治法之上開條文並無罰則規定，是以此部分犯行應依刑
      法傷害罪之規定予以論罪科刑。
（二）爰審酌被告素行良好，並無不良刑案紀錄，此有臺灣高等
      法院被告前案紀錄表在卷為憑，其不思依循正當平和方式
      與告訴人解決問題，逕與告訴人發生爭執及拉扯，致使告
      訴人因而受有傷害，其所為實有不該，且犯後復未能坦承
      犯行，亦未與告訴人達成和解，暨考量告訴人所受傷勢之
      情況、被告為大學畢業、職業為公之智識程度等一切情狀
      ，量處如主文所示之刑，併予諭知如易科罰金之折算標準
      ，以資懲儆。
據上論斷，應依刑事訴訟法第299條第1項前段，家庭暴力防治法
第2條第2款，刑法第277條第1項、第41條第1項前段，刑法施行
法第1條之1第1項、第2項前段，判決如主文。
中    華    民    國   100    年    3     月    2     日
                  刑事第五庭    法  官  簡璽容
以上正本證明與原本無異。
如不服本判決應於收受送達後10日內向本院提出上訴書狀，並應
敘述具體理由；其未敘述上訴理由者，應於上訴期間屆滿後20日
內向本院補提理由書（均須按他造當事人之人數附繕本）「切勿
逕送上級法院」。
                                書記官  張雅如
中    華    民    國   100    年    3     月    2     日
附錄論罪科刑法條:
家庭暴力防治法第2條
本法用詞定義如下：
一、家庭暴力：指家庭成員間實施身體或精神上不法侵害之行為
    。
二、家庭暴力罪：指家庭成員間故意實施家庭暴力行為而成立其
    他法律所規定之犯罪。
三、騷擾：指任何打擾、警告、嘲弄或辱罵他人之言語、動作或
    製造使人心生畏怖情境之行為。
四、跟蹤：指任何以人員、車輛、工具、設備或其他方法持續性
    監視、跟追之行為。
五、加害人處遇計畫：指對於加害人實施之認知教育輔導、心理
    輔導、精神治療、戒癮治療或其他輔導、治療。
中華民國刑法第277條
（普通傷害罪）
傷害人之身體或健康者，處 3 年以下有期徒刑、拘役或 1 千元
以下罰金。
犯前項之罪因而致人於死者，處無期徒刑或 7 年以上有期徒刑
；致重傷者，處 3 年以上 10 年以下有期徒刑。